【裁判字號】    98,消債更,152
【裁判日期】    980114
【裁判案由】    更生事件
【裁判全文】
臺灣臺中地方法院民事裁定           98年度消債更字第152號
    聲  請  人
    即  債務人  甲○○
上列聲請人與債權人有限責任淡水第一信用合作社、陽信商業銀
行股份有限公司、三信商業銀行股份有限公司、遠東國際商業銀
行股份有限公司、安泰商業銀行股份有限公司、中國信託商業銀
行股份有限公司、慶豐商業銀行股份有限公司、友邦國際信用卡
股份有限公司、美商花旗銀行股份有限公司間因消費者債務清理
事件聲請更生，本院裁定如下：
    主    文
本件移送臺灣士林地方法院。
    理    由
一、按更生及清算事件專屬債務人住所地之地方法院管轄。不能
    依前項規定定管轄法院者，由債務人主要財產所在地之地方
    法院管轄，消費者債務清償條例第 5條有明文。次按關於更
    生或清算之程序，準用民事訴訟法之規定，而民事訴訟法規
    定，訴訟之全部或一部，法院認為無管轄權者，依原告聲請
    或依職權以裁定移送於其管轄法院，同法第15條及民事訴訟
    法第28條亦有明文。
二、經查：本件更生之聲請，聲請人雖主張因工作而長期居住在
    台中地區（台中市○○路 1號），足見聲請人有久住並以現
    在居所為住所之意思，而認本院有管轄權。惟，債務人所稱
    住所「台中市○○路 1號」，係「國立台中啟聰學校」設立
    地址（此有網路查詢資料附卷可稽，另依債務人所提出之綜
    合所得稅各類所得資料清單其中一筆所得「中華殯葬教育學
    會」亦係設址於此），而債務人之戶籍係設於「台北縣淡水
    鎮○○街41之 2號」（香港入境設籍），而債務人所欲保全
    處分即「主要財產」即不動產係坐落台北縣淡水鎮○○段米
    市小段3-1、3-6、3-7、3-8、3-9、3-10、3-11、4-5、4-6
    、4-8地號土地及同段122建號即門牌號碼台北縣淡水鎮○○
    街188之4號 4樓之建物，亦非在本院管轄區域（若更生方案
    無法獲致債權人會議可決、或法院逕予認可，而須進入清算
    程序，則必須就不動產進行變價程序，自應由不動產所在地
    法院管轄，否則將徒增困擾）；又債務人主要往來銀行「世
    華聯合商業銀行忠孝分行」，係設於台北市○○○路○段293
    號；債務人聲請之財團法人金融聯合徵信中心當事人綜合信
    用報告--債務人清理條例前置協商專用債權人清冊之「戶籍
    地址」、「通訊地址」及台灣士林地方法院拍賣債務人所有
    不動產之送達地址均為「台北縣淡水鎮○○街41之 2號」；
    債務人所經營之「水鄉文化工作室」，係設於「台北縣淡水
    鎮○○街188之4號4 樓」（上開不動產所在地），此有聲請
    人提出之95、96年度綜合所得稅各類所得資料清單、財政部
    台灣省中區國稅財產歸屬資料清清單、土地登記謄本、建物
    登記謄本、台灣士林地方法院民事執行處97年10月31日士院
    木97執秋字第 28915號通知在卷可稽。至於債務人所稱因工
    作而長期居住在台中地區，足見聲請人有久住並以現在居所
    「台中市○○路 1號」為住所之意思云云，然依債務人提出
    之「育達商業技術學院薪資明表（苗栗縣造橋鄉○○村○○
    路168號）」、「亞洲大學聘書（台中縣霧峰鄉○○路500號
    ）」、「樹人醫護管理專科學校聘書（高雄縣路竹鄉○○路
    452號 ）」，債務人僅係在上開學校任講師、兼任講師而已
    ，並非長期任職，矧依債務人所寄欲與最大債權銀行進行前
    置協商之存證信函寄件人聯絡處，又係載為「台中市○區○
    ○路4段208-1號12樓-1」，亦非「台中市○○路 1號」所稱
    久住之住所，更何況該址又係「國立台中啟聰學校」之設址
    處所，有如前述；再觀之債務人所列日常生活必要支出清單
    之家中水電費收據址又均係「台北縣淡水鎮○○街188之4號
    4樓」，而非「台中市○○路1號」，又依債務人所列日常生
    活必要支出清單之汽車使用牌照稅、燃料稅、地價稅、房屋
    稅繳稅證明收件人地址亦係載明「台北縣淡水鎮○○街41之
     2號」，顯見債務人生活重心、主要財產均係在「台北縣淡
    水鎮」，並非其所稱以久住之意思居住於「台中市○○路 1
    號」，堪予認定。矧，債務人因消費者債務清理條例事件，
    本即應向實際住所地法院聲請，尚不得衡量裁定「准予更生
    」難易程序之法院，選擇並創設「久住」之住所，再提出聲
    請，以求取裁定「准予更生」｛實際上，依消費者債務清理
    條例聲請更生，除傳訊無正當理由不到庭、逾期不補正等程
    序上之事由，可裁定駁回外，別無理由可以駁回，僅能准予
    更生，惟聲請更生事件，著重者在於債務人所提「更生方案
    」，是否能獲得債權人之可決，或法院逕予認可（第64條第
    1 項），尚難僅憑裁定准予更生，即認為「更生方案」必然
    會被債權人可決，或法院裁定逕予認可，附予敘明。｝，否
    則，即喪失消費者債務清理條例制定之本意。從而，本件應
    由聲請人實際住所地、主要財產所在地法院即臺灣士林地方
    法院專屬管轄，爰依職權為移轉管轄。
三、依消費者債務清償條例第5條、第15條及民事訴訟法第28條，
    裁定如主文。
中    華    民    國    98    年    1     月    14    日
                  民事庭法  官   顏世傑
右為正本係照原本作成
如對本裁定抗告應於送達後10日內向本院提出抗告狀，並繳納新
台幣1000元之裁判費。
中    華    民    國    98    年    1     月    14    日
                        書記官   楊媛筑


司法院資訊處製作；財團法人民間司法改革基金會備份。
